【裁判字號】    89,保險,38
【裁判日期】    890817
【裁判案由】    給付保險金
【裁判全文】
臺灣高雄地方法院民事判決  八十九年度保險字第三八號
    原      告    丙○○
                  丁○○
    兼法定代理人  甲○○
    右二人共同
    訴訟代理人    周村來  律師  住高雄市前金區市○○路一０七巷一八號
    訴訟代理人    周元培  律師  住高雄市前金區市○○路一０七巷一八號
    被      告    三商人壽保險股份有限公司高雄分公司
                              .
    法定代理人    乙○○      .
    訴訟代理人    戊○○      .
右當事人間請求給付保險金事件，本院判決如左：
    主      文
    事      實
有關系爭保險契約之締結與解除，均由三商人壽保險股份有限公司總公司名義行之（
詳見附件一、二）；易言之，系爭保險契約之雙方當事人，自應係原告與三商人壽保
險股份有限公司總公司，而與被告高雄分公司無涉。
三、按保險第六十四條第一項明文規定：「要保人對於保險人之書面詢問，應據實說
    明。」然實際上，要保人即梁家峰在投保之際，卻於要保書告知事項第六項：被
    保險人過去五年內是否曾因患有下列疾病而接受醫師治療、診療或用藥﹖：：：
    第四款：「肝炎、肝炎病毒帶原、肝硬化、肝功能異常（超過檢驗正常值）（Ｇ
    Ｃ）」之欄位勺選「否」（如附證三），其告知內容顯然與事實不符，已破壞保
    險契約為「最大誠信契約」之原則，同時並影響被告公司對危險之估計，據此，
    被告公司依保險法第六十四條第二項之規定予以解除契約（如附證四）。
四、此外，依原告所稱「車禍」意外，據被告公司調查：
  (一)所謂「車禍」，係被保險人案發七日後才向忠義派出所補報案，而由原告丙○○
    向承辦警員口述車禍經過，且發生車禍事後，若誠如原告主張，被保險人係因車
    禍意外致死，車禍必當嚴重，卻未即時報案，以追緝原兇，其作為顯有違經驗法
    則。另一方面，車禍事後，被保險人
一、緣被保險人（即事故人）梁家峰生前向被告公司投保新台幣拾萬元之二十年繳
    費祥安終身壽險及附加意外身故險壹佰萬元，嗣後被保險人於八十八年十二月十
    六日不幸身故，原告於八十八年十二月二十一日據以提出理賠申請，均為事實，
    被告並不爭執，合先陳明。
二、然經被告公司查證後，被保險人自八十四年九月十六日起即因慢性肝病、肝硬化
    、肝炎等病症至聖友醫院就醫。而在阮綜合醫亦曾診斷出肝病病；另於投保前三
    個月並曾因於五塊厝醫院係自行返家，傷勢應不重，即無法記得肇事車輛，亦與
    常理不符。
  (二)依高雄醫學院附設醫院之病歷摘要指出，被保險人之死因係肺膿瘍與敗血症所致
    ，並無法確定係車禍所造成。
  (三)另依案發當天送診之醫院，雖有治療外傷事實，惟純屬皮肉傷，縱使可確認係意
    外所致，惟此皮肉擦傷之意外驟難認定與嗣後嚴重內科疾病造成之死因有何干係
    。
五、查高雄地檢署所出具相驗屍體證明書中有關死亡方式勾選「意外死」，惟上揭意
    外，應係排除死者係自殺、他殺以外，所為之勾選，與本件系爭保險保險契約所
    約定之「意外」，係以被保險人遭遇外來，突發之意外傷害事故，致身體蒙受傷
    害以致死亡之定義不同。再者，檢察署之相驗程序，性質上屬行政相驗，家屬所
    為之敘述往往成為相驗之主要依據，故證明書記載被保險人係因車禍、腦挫傷致
    死，惟查高雄醫學院附屬醫院之診斷顯示，被保險人死因為「肺膿瘍、敗血症」
    （如附證五），顯未必因非「疾病」引起而與系爭意外保險承保範圍有異。
六、再者，依被告公司前後於八十八年十二月十六日與十二月二十一日向林進興醫院
    函詢之結果分別取得兩份診斷書，相較於第一份診斷書，第二份診斷書在診斷病
    名欄位多出「胸部挫傷」之記載，並於醫囑欄亦多出「住院期間有嚴重胸痛及呼
    吸困難現象」之敘述（如附證六），兩份診斷書內容理應一致，今卻前後不一（
    原告於起訴狀所提該院診斷書則是直接以手寫方式予以修改），由於涉及可能影
    響被保險人死因之判斷，其關於證據能力之有無不無疑問！
七、綜合上述，就系爭保險契約言，被告公司已依據保險法第六十四條規定予以解除
    ，契約既經解除，當自始不生效力。原告卻主張與未告知事項無涉，依同條第二
    項但書之規定，自應由其負舉證之責。
    理      由
中      華      民      國    八十九    年      八      月     十七     日
                                臺灣高雄地方法院民事第一庭
~B法  官  鄭月霞
右正本證明與原本無異。
如不服本判決，應於送達後廿日內，向本院提出上訴狀。
~B書記官  林妙妙
中      華      民      國    八十九    年      八      月     十七     日


司法院資訊處製作；財團法人民間司法改革基金會備份。
